臺灣宜蘭地方法院刑事判決
110年度訴字第283號
公  訴  人  臺灣宜蘭地方檢察署檢察官
被      告  林信男


選任辯護人  王如禎律師
上列被告因偽造有價證券等案件，經檢察官提起公訴（108年度
偵字第6840號），本院判決如下：
    主  文
林信男犯背信罪，累犯，處有期徒刑捌月。
    事  實
林信男係得人國際股份有限公司（下稱得人公司，業於民國107
  年6月26日登記解散）之實際負責人，實質綜理得人公司資金
  及營運管理，係為得人公司處理事務之人，竟意圖為自己不法
  之利益，基於背信犯意，明知得人公司對林韋吟無任何債務責
  任，而於106年4月間某日，在臺北市○○區○○○路○段000號15樓
  之得人公司內，指示其擔任得人公司財務之不知情之胞妹林禹
  彤（涉嫌背信案件，業經臺灣臺北地方檢察署檢察官以108年
  度偵字第19587號為不起訴處分確定）開立發票人為得人公司
  、發票日為106年5月20日、支票號碼為BR0000000號、面額為
  新臺幣（下同）262萬5,000元、付款人為中國信託商業銀行松
  山分行之支票1紙後，將之交予林韋吟，以抵付其積欠林韋吟
  之債務，致得人公司擔負前開票據責任，而生損害於得人公司
  。嗣上開支票因存款不足而跳票，經林韋吟寄發存證信函予得
  人公司，要求得人公司清償上開票款，始悉上情。
案經臺灣臺北地方檢察署檢察官自動檢舉簽分後呈請臺灣高等
  檢察署檢察長令轉臺灣宜蘭地方檢察署檢察官偵查起訴。
    理  由
證據能力：按被告以外之人於審判外之陳述，雖不符刑事訴訟
  法第159條之1 至第159 條之4 之規定，而經當事人於審判程
  序同意作為證據，法院審酌該言詞陳述或書面陳述作成時之情
  況，認為適當者，亦得為證據，刑事訴訟法第159 條之5 第1
  項定有明定。本判決下列所引用被告林信男以外之人於審判外
  之陳述，經被告及其辯護人於本院準備程序及審理時均表示對
  於證據能力無意見（見本院訴字卷第66、202頁），復經本院
  審酌前開陳述作成時之情況，並無違法不當情事，因認具證據
  能力。又本案認定事實之其餘非供述證據，並無證據證明係公
  務員違背法定程序所取得，依同法第158條之4反面解釋，亦均
  有證據能力，核先敘明。
認定事實所憑之證據及理由：訊據被告固坦承為得人公司之實
  際負責人，並有指示林禹彤簽發前開以得人公司為發票人之支
  票交付林韋吟，惟矢口否認涉有背信犯行，辯稱：林韋吟因有
  借款予得人公司週轉用，得人公司為清償向林韋吟之借款，始
  簽發該支票予林韋吟，伊無違背任務而損害得人公司云云。經
  查：
㈠被告係得人公司之實際負責人，實質綜理得人公司資金及營運
  管理，而於106年4月間某日，在前址得人公司內，指示得人公
  司財務林禹彤開立發票人為得人公司、發票日為106年5月20日
  、支票號碼為BR0000000號、面額為新臺幣262萬5,000元、付
  款人為中國信託商業銀行松山分行之支票1紙交予林韋吟等情
  ，業經被告所供陳，核與證人即得人公司登記負責人李立賢、
  財務林禹彤及林韋吟之證述情節大致相符（北檢他字卷第29至
  31、39至40頁、北檢108偵22250卷第21至24、83至86頁、桃檢
  他字卷第16至17、67至68頁），並有前開支票影本1紙附卷可
  稽（北檢他字卷第33頁），此部分之事實首堪認定。
㈡又證人林韋吟自警詢、偵查中迄本院審理時均一致證稱：伊投
  資被告經營之台灣綠寶興業股份有限公司（下稱「臺灣綠寶公
  司」），有簽立合約，陸續有合約到期，因被告未能返還投資
  金額，才開立前揭支票作為歸還本金之用等語（桃檢他字卷第
  67至68頁、北檢108偵22250卷第21至24頁、本院訴字卷第207
  至208頁），並提出其與臺灣綠寶公司之合夥投資契約書為證
  （北檢偵108偵22250卷第27至31、73至75頁、本院訴字卷第23
  5至239頁），雖證人林韋吟就本案支票金額究係源自其所提出
  之何件契約，無法明確指出，並證稱：是將舊契約整合後，結
  算出來的金額，因被告無法支付，才轉為被告個人向伊之借貸
  ，而開立得人公司支票給伊等語（本院訴字卷第208頁），然
  被告亦不否認證人林韋吟所簽立之前揭合夥投資契約之真正，
  則證人林韋吟所證取得前開支票係被告為抵償對證人林韋吟之
  投資債務乙節，堪可採信。
㈢被告雖以前揭情詞置辯，然被告自始均無法提出證據證明證人
  林韋吟匯予被告之款項係用以得人公司週轉用，且觀之被告所
  提證人林韋吟匯款後流向之相關說明：證人林韋吟於105年10
  月20日自其個人中國信託銀行洲際分行帳戶匯款300萬元至被
  告中國信託銀行大安分行帳戶後，被告同日隨即以200萬、100
  萬元之金額分2筆匯入被告所借用其配偶林千慧於臺灣銀行高
  雄分行之個人帳戶內，同日被告再自林千慧前開帳戶匯出330
  萬元至台灣綠色農業生技股份有限公司之臺灣銀行台銀北高雄
  分行帳戶內，用以支付人本自然生活妙有限公司、投資人林美
  華、曹緗琳、賴俊榮、黃珮茹（本院訴字卷第213至227頁），
  核證人林韋吟匯款後之前開支出，均與得人公司無涉，是被告
  辯稱證人林韋吟之借款均係用以得人公司云云，洵不足採。
㈣又依證人林韋吟前揭所證及其提出之合夥投資契約書，證人林
  韋吟之投資對象均係臺灣綠寶公司，而質之被告得人公司與臺
  灣綠寶公司間之關係，被告於本院準備程序時即明確供稱：得
  人公司是做牛樟企業產品的代理及碳排放權交易業務，綠寶公
  司是做淨化水機的產品，這兩家公司沒有關係等語（本院訴字
  卷第65頁），證人即臺灣綠寶公司負責人邱林鑫於偵查中亦證
  稱：伊係綠寶公司負責人，主要業務就是賣水機，林信男也有
  臺灣綠寶公司的股份，伊公司跟得人公司沒有任何關係等語（
  宜檢偵卷第25頁），證人李立賢於偵查中復證稱：臺灣綠寶公
  司和得人公司無直接關係，伊記得臺灣綠寶公司是做淨水器，
  跟得人公司沒有業務往來等語（北檢108偵22250卷第84頁），
  則證人林韋吟前揭投資臺灣綠寶公司之資金，即與得人公司無
  涉；又公司法人間，各具獨立之法人格，得人公司與臺灣綠寶
  公司間既為各自獨立之公司，其資金運用及經營管理自應明確
  劃分，被告個人或臺灣綠寶公司對證人林韋吟之債務，自不得
  令得人公司擔負，然據證人林韋吟所證：被告以得人公司之支
  票處理伊與臺灣綠寶公司間之債務，因被告說綠寶集團支票無
  法開，才用得人公司開支票給伊等語（北檢108偵22250卷第23
  頁），則被告因無法返還證人林韋吟出借或投資予臺灣綠寶公
  司之資金，而開立得人公司之支票，以抵付其積欠林韋吟之前
  揭債務，致得人公司擔負其本無需負責之票據責任，核其所為
  ，自屬違背得人公司之任務執行，致生損害於得人公司之背信
  行為無訛。
㈤至被告固另提出105至106年間，自其中國信託銀行帳戶匯入其
  配偶林千慧臺灣銀行帳戶後，再自林千慧臺灣銀行帳戶匯予得
  人公司帳戶之資金流向之交易紀錄（本院訴字卷第269至383頁
  ），欲證明得人公司對證人林韋吟負有債務，然證人林韋吟前
  所投資之款項，係匯至臺灣綠色農業生技股分有限公司內，已
  如前述認定，核與得人公司無涉，又被告復未提出前開自其帳
  戶匯出而最終匯入得人公司帳戶之資金，係由證人林韋吟投資
  或借貸而來，即難認得人公司對證人林韋吟負有何債務，是其
  所提出前開之交易明細，自不足為有利於被告之認定。
㈥綜上所述，被告前開所辯，不足為採，本件事證明確，被告犯
  行堪予認定，應依法論科。
論罪科刑：
㈠核被告所為，係犯刑法第342條第1項之背信罪。 
㈡被告前因偽造文書案件，經臺灣高等法院臺中分院以101年度上
  訴字第1983號判決判處有期徒刑6月確定，於102年5月20日易
  科罰金執行完畢，此有臺灣高等法院被告前案紀錄表在卷可按
  （訴字卷第409至423頁），其於受有期徒刑之執行完畢後，5
  年以內故意再犯有期徒刑以上之本罪，為累犯，爰依司法院大
  法官會議釋字第775號解釋意旨，衡酌被告上揭構成累犯之偽
  造文書罪，雖與本件所犯之罪名不同，然均係與被告經營公司
  有關之犯行，此有前案之判決書在卷可稽，是其主觀上仍具有
  其特別之惡性，其未能因前案受刑事追訴處罰後，產生警愓作
  用，足認前案之徒刑執行成效不彰，被告對於刑罰之反應力顯
  然薄弱，適用累犯之規定加重，亦不致生被告所受之刑罰超過
  其所應負擔罪責，導致其人身自由因此遭受過苛之侵害，而有
  不符憲法罪刑相當原則，進而牴觸憲法第23條比例原則之情形
  ，爰依刑法第47條第1項規定，加重其刑。
㈢爰審酌被告為得人公司之實際負責人，本應為追求公司之利益
  忠實執行其業務，竟為前開背信之犯行，損害得人公司之利益
  ，所為實屬非是，考量其犯罪之動機、目的、手段、得人公司
  所受之損害利益、犯後態度等，兼衡其於本院審理時自陳其家
  中有太太、2名女兒，入監前經營綠寶集團，經濟況良好及碩
  士畢業之智識程度等一切情狀，量處如主文所示之刑。
不另為無罪諭知
㈠公訴意旨另以：被告未經得人公司負責人李立賢之同意或授權
  ，基於偽造有價證券之犯意，於106年4月間某日，在前址得人
  公司內，逕指示得人公司財務林禹彤開立發票人為得人公司、
  發票日為106年5月20日、支票號碼為BR0000000號、面額為262
  萬5,000元、付款人為中國信託商業銀行松山分行之支票1紙後
  ，將之交予林韋吟，以抵付其積欠林韋吟之債務，因認被告另
  涉犯刑法第201條第1項之偽造有價證券罪。
㈡按犯罪事實應依證據認定之，無證據不得認定犯罪事實；不能
  證明被告犯罪者或其行為不罰者，應諭知無罪之判決，刑事訴
  訟法第154 條第2 項及第301 條第1 項分別定有明文。次按認
  定不利於被告之事實，須依積極證據，苟積極證據不足為不利
  於被告事實之認定時，即應為有利於被告之認定，更不必有何
  有利之證據；又事實之認定，應憑證據，如未能發現相當證據
  ，或證據不足以證明，自不能以推測或擬制之方法，以為裁判
  基礎。而刑事訴訟法上所謂認定犯罪事實之積極證據，係指適
  合於被告犯罪事實之認定之積極證據而言，雖不以直接證據為
  限，間接證據亦包括在內；然而無論直接或間接證據，其為訴
  訟上之證明，須於通常一般之人均不致有所懷疑，而得確信其
  為真實之程度者，始得據為有罪之認定，倘其證明尚未達到此
  一程度，而有合理之懷疑存在時，致使無從形成有罪之確信，
  根據「罪證有疑，利於被告」之證據法則，即不得遽為不利被
  告之認定（最高法院30年上字第816 號、29年上字第3105號、
  30年上字第1831號、40年台上字第86號及76年台上字第4986號
  判決意旨參照）。又刑法上之偽造有價證券，以無權簽發之人
  冒用他人名義簽發為要件，如果行為人基於本人之授權，或其
  他原因有權簽發者，則與無權之偽造行為不同（最高法院97年
  度臺上字第5446號判決意旨參照）。
㈢公訴意旨認被告涉犯偽造有價證券罪係以被告未經得人公司負
  責人李立賢之同意，而以得人公司名義簽發前開支票資為論據
  。然證人李立賢於偵查中證稱：伊是掛名負責人，公司大小章
  都是被告在保管，伊純當股東，整個公司的財務調度都是被告
  處理，被告是實際負責人，得人公司之開票及資金調度都是被
  告決定等語（北檢他卷第30、40頁），公訴意旨亦載「被告係
  得人公司之實質負責人，負責為該公司調度資金」，從而，李
  立賢既僅係得人公司掛名負責人，公司大小章復均交付被告保
  管，足認其有概括授權被告以得人公司名義、蓋用得人公司大
  小章為法律行為之意思，被告即係屬有權以得人公司名義簽發
  支票之人，則其指示得人公司財務林禹彤簽發前揭支票，即非
  屬無權之偽造行為，自與刑法偽造有價證券之構成要件不該當
  ，參諸前揭說明，此部分本應為被告無罪之諭知，惟被告此部
  犯行倘成立犯罪，與上開起訴經本院認定有罪部分之犯行間，
  有想像競合之裁判上一罪關係，爰不另為無罪之諭知。
據上論斷，應依刑事訴訟法第299條第1 項前段，刑法第342條第
1項、第47條第1項，刑法施行法第1 條之1 第1 項，判決如主文
本案經檢察官葉怡材提起公訴，檢察官林禹宏到庭執行職務。
中　　華　　民　　國　　111 　年　　1 　　月　　11　　日
                  刑事第四庭  審判長法  官  林惠玲
                                    法  官  楊心希
                                    法  官  陳錦雯
以上正本證明與原本無異。
如不服本判決應於收受送達後二十日內向本院提出上訴書狀，並
應敘述具體理由；其未敘述上訴理由者，應於上訴期間屆滿後二
十日內向本院補提理由書(均須按他造當事人之人數附繕本)「切
勿逕送上級法院」。
                                    書記官  陳建宇
中　　華　　民　　國　　111 　年　　1 　　月　　11　　日
附錄所犯法條：
中華民國刑法第342條
為他人處理事務，意圖為自己或第三人不法之利益，或損害本人
之利益，而為違背其任務之行為，致生損害於本人之財產或其他
利益者，處5年以下有期徒刑、拘役或科或併科50萬元以下罰金
。
前項之未遂犯罰之。